【裁判字號】    98,判,852
【裁判日期】    980806
【裁判案由】    有關稅捐事務
【裁判全文】
最  高  行  政  法  院  判  決
                                       98年度判字第852號
上  訴  人  甲○○
            乙○○
            丙○○
共      同
訴訟代理人  陳盈壽  律師
被 上訴 人  財政部臺灣省中區國稅局
代  表  人  丁○○
上列當事人間有關稅捐事務事件，上訴人對於中華民國96年8月
21日臺中高等行政法院96年度訴字第226號判決，提起上訴，本
院判決如下：
    主  文
上訴駁回。
上訴審訴訟費用由上訴人負擔。
    理  由
一、上訴人甲○○、乙○○原登記為大禾工程股份有限公司（下
    稱大禾公司）董事，該公司滯欠民國89年度營利事業所得稅
    合計新臺幣（下同）1,020,501元（含滯納金、滯納利息）
    及89、90年度營業稅796,877元（含滯納金、滯納利息），
    逾期未繳納且均已告確定，由於滯欠稅款已達「限制欠稅人
    或欠稅營利事業負責人出境實施辦法」（下稱限制出境辦法
    ）第2條第1項限制出境金額標準，依稅捐稽徵法第24條第3
    項規定，限制上訴人甲○○、乙○○出境。上訴人甲○○、
    乙○○遂提供上訴人丙○○所有坐落臺中市○○區○○段75
    7地號之土地、同區段4592建號房屋及上訴人乙○○所有之
    定期存單為擔保品，申請解除出境限制。嗣臺灣臺中地方法
    院判決上訴人甲○○、乙○○與大禾公司董事委任關係不存
    在確定在案，上訴人乃於94年10月20日向被上訴人所屬民權
    稽徵所申請撤銷強制執行，准予退回所繳納之稅款及提供之
    擔保品，案經被上訴人否准所請。上訴人不服，提起訴願、
    行政訴訟，均遭駁回，遂提起本件上訴。
二、上訴人起訴主張：上訴人甲○○及乙○○已經臺灣臺中地方
    法院93年度訴字第2388號判決確認與大禾公司間基於董事之
    委任關係不存在，被上訴人應發還上訴人甲○○及乙○○為
    解除出境限制所提供之擔保品，並返還前為大禾公司代繳之
    稅金702,931元。公司法第12條規定規範之主體係公司，本
    件上訴人並非公司，非進行公司登記事項變更之主體，無法
    達到貫徹公司登記之效力及正確性之立法意旨，被上訴人應
    不得執此規定對抗上訴人。退步言之，被上訴人亦非公司法
    第12條所保護之「第三人」，即「第三人」並不包括行使公
    權力之國家機關，被上訴人不得執此為理由對抗上訴人等語
    。請求撤銷訴願決定及原處分，並請求被上訴人應返還上訴
    人甲○○及乙○○702,931元，及自起訴狀送達翌日起，按
    週年利率5%計算之利息。塗銷上訴人丙○○所有坐落臺中市
    南屯區○○段757地號土地及門牌號碼為臺中市○○區○○
    路174號7樓建物之抵押權登記。退還上訴人乙○○所有供質
    押擔保之中興銀行北屯分行定存單兩紙。
三、被上訴人則以：依財政部93年6月14日台財稅字第093045237
    7號函釋略以，依公司法第12條規定公司不得以內部虛偽登
    記之事由，對外對抗第三人（即稽徵機關）。上訴人甲○○
    、乙○○為大禾公司之董事，渠等雖經臺灣臺中地方法院判
    決確認與大禾公司間基於董事之委任關係不存在，惟依前揭
    財政部函釋，渠等與大禾公司間基於董事之委任關係不存在
    之判決不得以之對抗稽徵機關。上訴人甲○○君、乙○○君
    之出國限制，因渠等已於92年4月10日向被上訴人提供納稅
    擔保，經被上訴人以符合限制出境辦法第5條第2款規定，函
    報解除出境限制在案。關於所提供之擔保品，依財政部82年
    10月26日台財稅第820485688號函釋（下稱財政部82年函釋
    ）依法提供為繳納欠稅及罰鍰之相當擔保，在其欠稅或罰鍰
    未繳清前，不得退還，第三人代欠稅人提供相當擔保者，自
    亦應依此辦理。自不得退還原提供之擔保品。次查上訴人等
    訴請退還已繳稅款部分，因原繳納稅捐之原因並未消失，被
    上訴人自無從退還大禾公司所繳之稅款等語，資為抗辯。
四、原審斟酌全辯論意旨及調查證據之結果，以：上訴人等雖因
    提供納稅擔保，而解除上訴人甲○○、乙○○出境之限制，
    然其所提供之財產擔保，係擔保大禾公司應繳納稅款，在該
    欠稅或罰鍰未繳清前，其負擔保責任仍然存在。本件上訴人
    甲○○、乙○○嗣經臺灣臺中地方法院判決確認其與大禾公
    司間董事之委任關係不存在，並確定在案，對其提供擔保所
    應負之責任，並不生影響。大禾公司應繳納之稅款，既未繳
    清，揆諸財政部82年函釋「凡經限制出境之欠稅人或欠稅營
    利事業負責人，如依『限制欠稅人或欠稅營利事業負責人出
    境實施辦法』第5條第2款規定向稅捐稽徵機關或海關提供相
    當財產擔保後，解除出境限制者，因所提供之財產擔保係依
    法提供繳納欠稅及罰鍰之相當擔保，為確實達成保全目的，
    在其欠稅或罰鍰未繳清結案前，不得退還，第三人代欠稅人
    或欠稅營利事業負責人提供相當擔保者，亦仍應依上述規定
    辦理。」意旨，尚不得退還原提供之擔保品。又上訴人等因
    履行擔保責任所繳納之稅款，係依稅捐稽徵機關核定通知繳
    納稅捐之處分所為之繳納，因原繳納稅捐之處分並未撤銷或
    失效，被上訴人自無從退還大禾公司所繳之稅款。上訴人主
    張均不足採，遂駁回上訴人之訴。
五、本院查:原判決略以「上訴人所提供之財產擔保，係擔保大
    禾公司應繳納稅款，在該欠稅或罰鍰未繳清前，其負擔保責
    任仍然存在。甲○○、乙○○與大禾公司間董事之委任關係
    不存在，對其提供擔保所應負之責任，並不生影響。又上訴
    人等因履行擔保責任所繳納之稅款，係依被上訴人核定稅捐
    處分所為之繳納，因原稅捐之處分並未撤銷或失效，被上訴
    人自不得退還原提供之擔保品及退還大禾公司所繳之稅款」
    為由駁回上訴人之起訴，經核並無違誤。本件上訴人起訴聲
    明係請求返還其所提供之擔保品及退還所繳之稅款，並非請
    求撤銷對甲○○、乙○○2人之限制出境處分或請求確認該
    處分為違法，合先敘明。經查，上訴人向法務部行政執行署
    臺中行政執行處所提出之擔保書係擔保大禾公司之欠稅款，
    有該擔保書影本附於原審卷可參，並非擔保甲○○、乙○○
    2人限制出境之解除，是以與甲○○、乙○○2人遭限制出境
    之原因是否合法無涉，上訴人將二者混為一談，並據以指摘
    原判決適用法則顯有不當及判決理由矛盾之違法云云，要無
    可採。次查，因大禾公司代表人賴榮洲已於90年11月2日死
    亡，被上訴人乃以董事乙○○及甲○○2人為大禾公司代表
    人發單補徵，大禾公司並未表示不服，該處分業經確定，在
    該課稅處分依法定程序撤銷或失效前，其具有存續效力，上
    訴人任指該核定課稅捐之處分，具重大明顯瑕疵為無效，原
    判決對此漏未詳查，有不適用法則之違誤云云，亦均無可採
    。末查，核定稅捐處分與出具擔保書係屬不同之法律關係，
    本件納稅義務人係大禾公司，上訴人係因出具擔保書而於納
    稅義務人不繳清時，負擔繳納義務，有其擔保書附於原審卷
    可稽，該擔保書既未附任何解除條件，自與其是否為大禾公
    司之董事無涉。上訴人就此指摘原判決違法，亦無可採。至
    於上訴人其餘述稱各節，乃上訴人以其對法律上見解之歧異
    ，就原審取捨證據、認定事實之職權行使，指摘其為不當，
    惟原審斟酌全辯論意旨及調查證據之結果，依論理法則判斷
    ，並無違背法令之情形。綜上所述，原判決所適用之法規與
    該案應適用之現行法規並無違背，與解釋判例，亦無牴觸，
    並無違背法令之情形；上訴意旨仍執前詞，指摘原判決違誤
    ，求予廢棄，難認有理由，應予駁回。
六、據上論結，本件上訴為無理由。依行政訴訟法第255條第1項
    、第98條第1項前段、第104條，民事訴訟法第85條第1項前
    段，判決如主文。
中    華    民    國    98    年    8     月    6     日
                    最高行政法院第二庭
                        審判長法官  鍾  耀  光
                              法官  林  茂  權
                              法官  吳  慧  娟
                              法官  劉  介  中
                              法官  黃  清  光
以  上  正  本  證  明  與  原  本  無  異
中    華    民    國    98    年    8     月    6     日
                              書記官  王  史  民


司法院資訊處製作；財團法人民間司法改革基金會備份。
